# 国家税务总局公告 2014 年第 64 号，会计政策变更？

提问人：pentaxxx 时间：2014-12-23 08:55:59
客户提出 “三、企业持有的固定资产，单位价值不超过 5000 元的，可以一次性在计算应纳税所得额时扣除。企业在 2013 年 12 月 31 日前持有的单位价值不超过 5000 元的固定资产，其折余价值部分， 2014 年 1 月 1 日以后可以一次性在计算应纳税所得额时扣除。”
因此，打算将 2013 年 12 月 31 日之前的价值不超过 5000 元的固定资产的账面价值一次性转到费用。
由于会计要素的确认发生改变，因此应属于会计政策变更，但该变更个人认为不妥：
1 、此公告是否属于企业会计准则中的行政法规？ 第四条 企业采用的会计政策，在每一会计期间和前后各期应当保持一致，不得随意变更。但是，满足下列条件之一的，可以变更会计政策：　　（一）法律、行政法规或者国家统一的会计制度等要求变更。 2 、此公告告知的是税务处理，并未涉及会计处理。

回答人：chenyiwei
可参考《计学撮要 2013 》的以下问题解答处理。总体上看，为了减少不必要的税会差异，将固定资产的单位金额下限从 2000 元提升到 5000 元，对多数企业而言还是可行的，当然不是以“新发布税务规定”的名义，因为税法规定不能成为会计处理的依据。
问题4-4-2（固定资产确认的金额标准发生变化属于会计估计变更还是会计政策变更） 问题： 固定资产确认的单位价值金额标准发生变化，应属于会计政策变更还是会计估计变更？ 解答： 固定资产确认的单位价值金额标准发生变化，应属于会计估计变更。 结论基础： 现行的《企业会计准则第 4 号--固定资产》将固定资产定义为“同时具有下列特征的有形资产：（一）为生产商品、提供劳务、出租或经营管理而持有的；（二）使用寿命超过一个会计年度”；固定资产的确认条件为同时符合以下两个条件：“（一）与该固定资产有关的经济利益很可能流入企业；（二）该固定资产的成本能够可靠地计量”。即，会计准则本身并未将“单位价值较高”这一条件纳入固定资产的定义和确认标准的规定中。在实务中，企业规定固定资产入账的最低金额标准，以及在固定资产和低值易耗品之间进行区分，主要是基于重要性原则的考虑，即认为单位价值低于某一标准的使用寿命超过一个会计年度的有形资产，其后续计量即使采取简化处理方式，也不会对财务报表整体产生误导性的影响，不至于影响真实、公允列报目标的实现。 根据《中国注册会计师审计准则第 1221 号--计划和执行审计工作时的重要性（ 2010 年 11 月 1 日修订）》第三条对“重要性”的定义： 财务报告编制基础通常从编制和列报财务报表的角度阐释重要性概念。财务报告编制基础可能以不同的术语解释重要性，但通常而言，重要性概念可从下列方面进行理解： （一）如果合理预期错报（包括漏报）单独或汇总起来可能影响财务报表使用者依据财务报表作出的经济决策，则通常认为错报是重大的； （二）对重要性的判断是根据具体环境作出的，并受错报的金额或性质的影响，或受两者共同作用的影响；
（三）判断某事项对财务报表使用者是否重大，是在考虑财务报表使用者整体共同的财务信息需求的基础上作出的。由于不同财务报表使用者对财务信息的需求可能差异很大，因此不考虑错报对个别财务报表使用者可能产生的影响。 根据上述规定，重要性水平本质上是管理层和注册会计师作出的一项估计，即对可能对报表使用者依据财务报表信息作出的经济决策产生实质性影响的金额。 因此，如果企业随着规模的扩张，可接受的重要性水平相应提高，导致相应提高固定资产确认的单位价值标准的，应认为属于《企业会计准则第 28 号--会计政策、会计估计变更和差错更正》第八条所指的“企业据以进行估计的基础发生了变化，或者由于取得新信息、积累更多经验以及后来的发展变化，可能需要对会计估计进行修订”，即属于会计估计变更，即“由于资产和负债的当前状况及预期经济利益和义务发生了变化，从而对资产或负债的账面价值或者资产的定期消耗金额进行调整”。

提问人：pentaxxx 时间：2014-12-23 20:54:44
谢谢陈版。
我还想问，客户想把 2013 年前 5000 元以下固定资产的账面价值一次性转入费用， 除开重要性的考虑外，是否可行？

回答人：chenyiwei
固定资产金额标准本身就是重要性考虑的产物，因此这个问题的考虑是离不开对重要性进行判断的背景的。

提问人：sddyxu 时间：2014-12-29 15:30:01
陈版主: 客户若根据《财政部国家税务总局关于完善固定资产加速折旧企业所得税政策的通知》（财税〔 2014 〕 75 号）：“　三、对所有行业企业持有的单位价值不超过 5000 元的固定资产，允许一次性计入当期成本费用在计算应纳税所得额时扣除，不再分年度计算折旧。”调整了账务且金额且调整折旧累计金额超过重要性水平，是否要考虑对审计意见的影响？

回答人：chenyiwei
如果影响金额超过重要性水平，则不建议变更。毕竟重要性水平本身也是会计估计，因为调整重要性水平的会计估计而造成了超出重要性水平的影响，逻辑上不合理。